【裁判字號】    95,上訴,1709
【裁判日期】    950927
【裁判案由】    殺人未遂
【裁判全文】
臺灣高等法院臺中分院刑事判決        95年度上訴字第1709號
上  訴  人
即  被  告  丁○○
選任辯護人  鞠金蕾  律師
上列上訴人因殺人未遂案件，不服臺灣臺中地方法院95年度訴字
第72號中華民國95年6月20日第一審判決 （起訴案號：臺灣臺中
地方法院檢察署93年度偵字第14974號） ，提起上訴，本院判決
如下：
    主    文
上訴駁回。
    犯罪事實
一、丁○○於民國（下同）93年8月24日凌晨1時30分許，在其位
    於台中縣太平市○○路221巷57 號住處，因細故與丙○○發
    生爭執，竟基於殺人之犯意，以其所有之番刀一把朝丙○○
    之頭部、後頸部等處砍殺，丙○○以手抵擋，因而受有頭皮
    16公分之撕裂傷、左臂10公分撕裂傷、左前臂26.5公分撕裂
    傷併肌肉斷裂、左手肘7公分撕裂傷、右手掌5公分撕裂傷併
    肌肉斷裂、背部1.5公分撕裂傷、後頸部7公分撕裂傷之傷口
    ，幸丙○○之友人乙○○見狀將丙○○扶至屋外，並與廖春
    福一同將丙○○送醫接受縫合手術始倖免於難，嗣丁○○在
    員警尚未發覺其犯罪前之同日凌晨 1時40分許，主動打電話
    至台中縣警察局霧峰分局太平分駐所向該所員警供出上情，
    而主動接受裁判。
二、案經丁○○自首及丙○○訴由台中縣警察局霧峰分局報請臺
    灣臺中地方法院檢察署檢察官偵查起訴。
    理    由
一、上訴人即被告丁○○（下稱被告）固坦承於上揭時地，以扣
    案之番刀砍傷丙○○等情不諱，惟矢口否認有殺人之犯意，
    辯稱：是丙○○夥同友人要將伊帶走，並勾住伊脖子，伊一
    時氣憤才往後揮動番刀，且見被害人流血即停止，被告顯無
    置丙○○於死的故意云云，惟查：
(一)、被害人丙○○遭砍後受有頭皮16公分之撕裂傷、左臂10公分
    撕裂傷、左前臂26.5公分撕裂傷併肌肉斷裂、左手肘 7公分
    撕裂傷、右手掌5公分撕裂傷併肌肉斷裂、背部1.5公分撕裂
    傷、後頸部7公分撕裂傷之傷口，於93年8月24日凌晨 1點34
    分進入急診室，同日 2時35分接受多處縫合手術及肌肉縫合
    手術，有財團法人仁愛綜合醫院93年9月14日仁甲診字第931
    122110號診斷證明書一紙、仁乙診字第93111230號診斷證明
    書一紙附卷可憑，被害人丙○○頭部、後頸部均有切割傷，
    其中頭皮部分更長達16公分，上開傷害顯非往後隨意揮砍所
    致。
(二)、被害人丙○○於警訊、偵訊中指訴：被告拿刀砍我的頭、頸
    部，於是我就用手去擋，總共砍九刀左右，核與證人廖春福
    於偵查中及原審法院審理時證述：看到被告拿刀往丙○○之
    頭部砍；及證人乙○○於偵查中證稱：被告砍了丙○○的頭
    、頸部等語相符，堪認被告確於案發時朝丙○○之頭、頸部
    等重要部位揮砍無訛。
(三)、又扣案之番刀長約40公分、刀柄10公分、刀刃30公分，鐵製
    ，前端尖銳，刀刃鋒利，業經原審法院當庭勘驗上開番刀，
    制有勘驗筆錄可憑，被告以上開番刀往被害人之頭、頸部等
    重要部位揮砍，顯有致人於死之故意。
(四)、再被告於偵查中亦自承案發當日，是因為錢的糾紛，一氣之
    下拿起番刀往前丙○○方向砍等語，上開偵訊內容，業經原
    審法院勘驗偵訊錄音光碟，製有勘驗筆錄在卷可憑；被告嗣
    後辯稱是被丙○○押住，才持番刀往後揮砍，並無致丙○○
    於死之故意云云，顯不足採，此外復有酒精濃度測試單一紙
    、現場照片八幀、和解書一份在卷可憑，本案事證明確，被
    告犯行洵堪認定，依法應予論科。
二、核被告所為，係犯刑法第271條第2項、第1 項之殺人未遂罪
    。又按刑法上所謂中止未遂，係指行為人已著手於犯罪之實
    行，因自己之意思而中止進行，或雖已實行，而以己意防止
    其結果之發生，因之未發生犯罪之結果者而言。是行為人若
    已著手於犯罪之實施，且其行為已有發生結果之危險，而於
    結果尚未發生前，縱因己意而消極中止其犯行，然未積極採
    取防果行為，而係另由第三人為防果之行為，致未發生結果
    者，仍屬因外力介入而致犯罪未遂之普通未遂即障礙未遂，
    而與中止未遂有間，最高法院89年度台上字第1930號著有判
    決足參。查本案被告於砍殺丙○○數刀之後，見丙○○已經
    流血，始停止砍殺之動作，並在證人乙○○將丙○○扶至屋
    外後，立即將大門關閉，業據證人廖春福到庭結證明確。是
    被告於砍殺丙○○之後，明知被害人可能因而死亡，惟並未
    採取積極之防果措施，而由第三人為防果之行為，自與上開
    中止未遂之規定有間，公訴人及辯護人均認本案情節屬中止
    未遂，容有誤會。被告係已實行犯罪行為而不遂，依行為時
    刑法第26條前段之規定，減輕其刑。次查本案被告於偵查機
    關尚未發覺其犯罪之前，主動前往台中縣警察局霧峰分局太
    平分駐所報案，有台中縣警察局霧峰分局刑事案件報告書一
    紙及被告之警詢筆錄一份在卷可憑，合於自首之要件，依修
    正前刑法第62條之規定，減輕其刑，以上刑之減輕，遞減之
    。原審法院適用刑法第271條第2項、第1項，修正前刑法第2
    6條前段、第62條、第38條第1項第2 款規定，審酌被告素行
    良好，本案係因賭債糾紛引起殺機，犯罪之手段及犯後已與
    被害人家屬達成和解之態度等一切情狀，量處有期徒刑徒刑
    二年七月，並諭知番刀一把沒收，認事用法均無違誤，量刑
    亦屬適。被告上訴意旨略以其並無殺人之動機及犯意，指摘
    原審判決不當云云，其上訴為無理由，應予駁回。
據上論結，應依刑事訴訟法第368條，判決如主文。
本案經檢察官甲○○到庭執行職務。
中    華    民    國    95    年    9     月    27    日
              刑事第九庭  審判長法  官  趙  春  碧
                                法  官  康  應  龍
                                法  官  余  仕  明
上列正本證明與原本無異。
如不服本判決應於收受送達後十日內向本院提出上訴書狀，其未
敘述上訴之理由者並得於提起上訴後十日內向本院補提理由書（
均須按他造當事人之人數附繕本）。
                                書記官  胡  美  娟
中    華    民    國    95    年    9     月    28    日
附錄論罪科刑法條：
中華民國刑法第271條（普通殺人罪）：
殺人者，處死刑、無期徒刑或十年以上有期徒刑。
前項之未遂犯罰之。
預備犯第1項之罪者，處二年以下有期徒刑。
                                                      Ｒ


司法院資訊處製作；財團法人民間司法改革基金會備份。
